【裁判字號】    89,台上,3348
【裁判日期】    890615
【裁判案由】    違反毒品危害防制條例
【裁判全文】
最高法院刑事判決                              八十九年度台上字第三三四八號
    上  訴  人  甲○○
右上訴人因違反毒品危害防制條例案件，不服台灣高等法院花蓮分院中華民國八十九
年四月十日第二審判決（八十八年度上訴字第一九一號，起訴案號：台灣台東地方法
院檢察署八十七年度偵字第二二五四、二四一一號），提起上訴，本院判決如左：
    主  文
原判決撤銷，發回台灣高等法院花蓮分院。
    理  由
本件原判決認定上訴人甲○○基於意圖營利之概括之犯意，連續為下列販賣第二級毒
品甲基安非他命之行為：(一)、八十七年六月中旬，先後二次在台東市○○路五十一巷
七十九號自八十七年七月間起，迄同年八月間止，在台東市○○街二四七巷八號住處
，以每包（零點三公克）新台幣（下同）二千元之代價售予徐禮祿施用。(二)、八十七
年六月間某日起至同年七月二十一日止，先後三次在同上住處，以每包三千元、五千
元、五千元之代價售予胡筆松施用。(三)、八十七年七月間某日起至同年八月十二日止
，在台東市○○街二四七巷八號三樓，以每包一千元之代價，先後四次售予林鴻榕施
用。上訴人計販賣得款二萬一千元。嗣於八十七年七月八日十六時許，在台東市○○
路五十一巷七十九號，為警查扣上訴人遺留之安非他命六‧九公克；又於同年八月十
三日十七時許，在台東市○○街一○八號三樓，為警查扣上訴人持有安非他命五‧八
公克及上訴人託謝佳穎藏放之安非他命七‧九公克等情。因而撤銷第一審判決，改判
仍論處上訴人連續販賣第二級毒品（累犯）罪刑，固非無見。
惟查：(一)、有罪判決書所記載之犯罪事實，為論罪科刑適用法律之基礎，故凡與適用
法令有關之重要事項，必須詳加認定，明確記載，然後於理由內敘明認定犯罪事實所
憑之證據及認定之理由，始足為適用法令之依據。若事實未有此記載，而理由加以說
明，為理由失其依據。如事實有此記載，理由未予說明，則為理由不備，按諸刑事訴
訟法第三百七十九條第十四款規定，其判決當然為違背法令。原判決事實欄(一)、記載
上訴人於八十七年六月中旬，先後二次在台東市○○路五十一巷七十九號自八十七年
七月間起，迄同年八月間止，在台東市○○街二四七巷八號住處，以每包（零點三公
克）二千元之代價售予徐禮祿施用云云。依該記載究竟上訴人於台東市○○路五十一
巷七十九號及台東市○○街二四七巷八號各販賣第二級毒品安非他命幾次予徐禮祿？
得款若干？尚未明瞭，已不足為適用法律之依據。又販賣毒品罪，以行為人有營利目
的（意思），而販入或賣出毒品或二者兼而有之之行為者，為其構成要件。原判決事
實欄固有上訴人基於意圖營利之概括犯意，而連續賣出第二級毒品甲基安非他命之記
載，惟未敘明其憑以認定之依據及理由；且未敘明何以對上訴人販賣安非他命予徐禮
祿及胡筆松等未經起訴部分併予審判論科之理由，難謂無判決理由不備之違法。(二)、
共同被告所為不利於己之陳述，固得採為其他共同被告犯罪之證據，但此項不利之陳
述，須無瑕疵可指，且就其他方面調查又與事實相符者，始得採為犯罪事實之認定，
若不為調查，而專憑此項供述即為其他共同被告犯罪事實之認定，顯與刑事訴訟法第
一百五十六條第二項之規定有違。原判決認定上訴人有販賣第二級毒品安非他命予徐
禮祿之犯行，無非以另案被告徐禮祿之指述為主要論據（台東縣警察局警刑少字第四
五○九號卷第一頁背面），然上訴人既始終矢口否認有此部分犯行，且徐禮祿於第一
審審理時又稱未向上訴人買過安非他命，並稱警訊時其身體不適，伊是說向阿三買的
，警員就拿照片給伊看，問照片四個人認識否？伊就指幾個有一起吸食安非他命，當
時伊胸部很痛又吐血，所言不實等語（第一審卷第六十九頁）。其前後之指述已有不
符，況其在警訊中之指述，究僅屬片面之陳述，是否確與事實相符，原判決並未說明
經由何項之調查或有何補強證據可資參證，乃竟僅以其在警訊中片面且非無瑕疵之陳
述為認定上訴人有販賣安非他命予徐禮祿之主要論據，尚嫌速斷，於法亦有未合。又
公訴意旨另指上訴人於八十七年八月八日，向謝佳穎、林佳維姐妹租用台東市○○街
一○八號三樓房屋，並交付第二級毒品甲基安非他命與該二人施用，以抵充租金，亦
涉犯販賣第二級毒品罪嫌，原審審理結果認上訴人此部分之犯罪不能證明，而於判決
內敘明不另為無罪之諭知。惟上訴人於原審狀稱於前開時地為警查扣伊給謝佳穎、林
佳維之安非他命，乃伊很喜歡林佳維，得知林佳維有吸食安非他命之嗜好，為討好她
，才留下一些安非他命給她吸食，並未有抵租之情形云云（原審卷第六十八頁正面）
。如果無訛，能否謂與前開所起訴販賣甲基安非他命予謝佳穎、林佳維部分，非同一
基本社會事實，而不得變更起訴法條論以轉讓罪，亦非無研求之餘地。原判決對此未
予調查論述明白，亦有可議。上訴意旨指摘原判決不當，尚非全無理由，應認有撤銷
發回更審之原因。原判決說明不另為無罪諭知部分，基於審判不可分之原則，併予發
回。又上訴人不服第一審判決，曾向原審法院提起第二審上訴（原審卷第十頁），原
判決當事人欄僅列之為被告，未列之為上訴人，亦有未合。更審時應注意及之，附此
敘明。
據上論結，應依刑事訴訟法第三百九十七條、第四百零一條，判決如主文。
中      華      民      國    八十九    年      六      月     十五     日
                              最高法院刑事第五庭
                                  審判長法官  董  明  霈
                                        法官  丁  錦  清
                                        法官  林  茂  雄
                                        法官  王  居  財
                                        法官  張  祺  祥
      右正本證明與原本無異
                                              書  記  官
中      華      民      國    八十九    年      六      月    二十一    日


司法院資訊處製作；財團法人民間司法改革基金會備份。
